---
title: "Censo2020"
author: "Javier"
date: "2025-04-25"
output: html_document
---

## Cargamos los paquetes necesarios
```{r}
library(tidyverse)
library(scales)
```

## Carga de datos
```{r}
datos <- read_csv("ITER_14CSV20.csv")
```

##Resumen de la población conforme al género
```{r}
poblacion_sexo <- datos %>% 
        summarise(
                Total_Fem = sum(as.numeric(POBFEM), na.rm = TRUE),
                Total_Masc = sum(as.numeric(POBMAS), na.rm = TRUE)
        ) %>% 
        pivot_longer(everything(), names_to = "Sexo", values_to = "Cantidad")
```

##Gráfico del resumen
```{r}
ggplot(poblacion_sexo, aes(x = Sexo, y = Cantidad, fill = Sexo))+
        geom_col()+
        labs(
                title = "Población total por sexo", 
                caption = "Fuente: Instituto de Información Estadística y Geográfica del Estado de Jalisco", 
                y = "Cantidad", 
                x = "Sexo")+
        scale_y_continuous(labels = label_comma())+
        theme_minimal()
```

## Resumen de 18-24 años conforme a genero
```{r}
poblacion_18_24 <- datos %>% 
        summarise(
                F_18_24 = sum(as.numeric(P_18A24_F), na.rm = TRUE),
                M_18_24 = sum(as.numeric(P_18A24_M), na.rm = TRUE)
        ) %>% 
        pivot_longer(everything(), names_to = "Grupo", values_to = "Cantidad")
```

## Grafico
```{r}
ggplot(poblacion_18_24, aes(x = Grupo, y = Cantidad, fill = Grupo))+
        geom_col()+
        labs(
                title = "Población de 18 a 24 años por sexo",
                caption = "Fuente: Instituto de Información Estadística y Geográfica del Estado de Jalisco",
                y = "Cantidad", 
                x = "Grupo"
            )+
        scale_y_continuous(labels = label_comma())+
        theme_minimal()
```

## Resumen de 60 años o más por genero
```{r}
poblacion_60_mas <- datos %>% 
        summarise(
                F_60_MAS = sum(as.numeric(P_60YMAS_F), na.rm = TRUE),
                M_60_MAS = sum(as.numeric(P_60YMAS_M), na.rm = TRUE)
        ) %>% 
        pivot_longer(everything(), names_to = "Grupo", values_to = "Cantidad")
```

## Grafico
```{r}
ggplot(poblacion_60_mas, aes(x = Grupo, y = Cantidad, fill = Grupo)) +
        geom_col() +
        labs(
                title = "Población 60+ años por sexo",
                caption = "Fuente: Instituto de Información Estadística y Geográfica del Estado de Jalisco",
                y = "Cantidad", 
                x = "Grupo") +
        scale_y_continuous(labels = label_comma())+
        theme_minimal()
```

## Hogares donde el jefe de familia es hombre o mujer
```{r}
hogares_jefe <- datos %>% 
        summarise(
                Hogares_Jefe_F = sum(as.numeric(HOGJEF_F), na.rm = TRUE),
                Hogares_Jefe_M = sum(as.numeric(HOGJEF_M), na.rm = TRUE)
        ) %>% 
        pivot_longer(everything(), names_to = "Sexo", values_to = "Cantidad")
```

## Grafico
```{r}
ggplot(hogares_jefe, aes(x = Sexo, y = Cantidad, fill = Sexo)) +
        geom_col() +
        labs(title = "Sexo del jefe del hogar",
             caption = "Fuente: Instituto de Información Estadística y Geográfica del Estado de Jalisco", 
             y = "Cantidad", 
             x = "Sexo") +
        scale_y_continuous(labels = label_comma())+
        theme_minimal()
```

## Viviendas que con/sin electricidad
```{r}
electricidad <- datos %>% 
        summarise(
                Con_Elec = sum(as.numeric(VPH_C_ELEC), na.rm = TRUE),
                Sin_Elec = sum(as.numeric(VPH_S_ELEC), na.rm = TRUE)
        ) %>% 
        pivot_longer(everything(), names_to = "Estado", values_to = "Cantidad")
```

## Grafico
```{r}
ggplot(electricidad, aes(x = Estado, y = Cantidad, fill = Estado)) +
        geom_col() +
        labs(title = "Disponibilidad de electricidad",
             caption = "Fuente: Instituto de Información Estadística y Geográfica del Estado de Jalisco", 
             y = "Cantidad", 
             x = "Estado") +
        scale_y_continuous(labels = label_comma())+
        theme_minimal()
```

## Transporte que mas utilizan (auto, moto, bici)
```{r}
transporte <- datos %>% 
        summarise(
                Automovil = sum(as.numeric(VPH_AUTOM), na.rm = TRUE),
                Moto = sum(as.numeric(VPH_MOTO), na.rm = TRUE),
                Bicicleta = sum(as.numeric(VPH_BICI), na.rm = TRUE)
        ) %>% 
        pivot_longer(everything(), names_to = "Medio", values_to = "Cantidad")
```

## Grafico
```{r}
ggplot(transporte, aes(x = Medio, y = Cantidad, fill = Medio)) +
        geom_col() +
        labs(
                title = "Medios de transporte disponibles",
                caption = "Fuente: Instituto de Información Estadística y Geográfica del Estado de Jalisco", 
                y = "Cantidad", 
                x = "Medio de transporte") +
        scale_y_continuous(labels = label_comma())+
        theme_minimal()
```

## Que tecnologia tienen disponible en cada hogar
```{r}
tecnologia <- datos %>% 
        summarise(
                TV = sum(as.numeric(VPH_TV), na.rm = TRUE),
                PC = sum(as.numeric(VPH_PC), na.rm = TRUE),
                Telefono = sum(as.numeric(VPH_TELEF), na.rm = TRUE),
                Celular = sum(as.numeric(VPH_CEL), na.rm = TRUE),
                Internet = sum(as.numeric(VPH_INTER), na.rm = TRUE)
        ) %>%
        pivot_longer(everything(), names_to = "Tecnologia", values_to = "Cantidad")
```

## Grafico
```{r}
ggplot(tecnologia, aes(x = Tecnologia, y = Cantidad, fill = Tecnologia)) +
        geom_col() +
        labs(
                title = "Acceso a tecnologías en las viviendas",
                caption = "Fuente: Instituto de Información Estadística y Geográfica del Estado de Jalisco", 
                y = "Cantidad", 
                x = "Tecnología") +
        scale_y_continuous(labels = label_comma())+
        theme_minimal()
```
















